【裁判字號】    95,聲判,5
【裁判日期】    950519
【裁判案由】    聲請交付審判
【裁判全文】
臺灣屏東地方法院刑事裁定               95年度聲判字第5號
聲  請  人  乙○○
代  理  人  謝信義律師
被      告  甲○○
上列聲請人因告訴被告過失傷害案件，不服臺灣高等法院高雄分
院檢察署檢察長駁回再議之處分（95年度上聲議字第188 號，原
不起訴處分案號：臺灣屏東地方法院檢察署檢察官94年度偵字第
4195號），聲請交付審判，本院裁定如下：
    主  文
聲請駁回。
    理  由
一、聲請意旨略以：被告甲○○於民國94年7 月29日21時25分許
    ，駕駛車牌號碼S8-5088 號自小客車，沿屏東縣臺1 線公路
    由內埔往屏東方向行駛，途經屏東縣內埔鄉○○村○○路欲
    左轉陽明路時，因未注意來車而擦撞聲請人乙○○，致聲請
    人受有胸部挫傷合併左側第4 肋骨骨折、頭部外傷合併腦震
    盪及多處挫裂傷等傷害，因認被告涉有過失傷害罪嫌，然聲
    請人就此向臺灣屏東地方法院檢察署提出告訴後，檢察官為
    不起訴處分，嗣經聲請人聲請再議，又遭臺灣高等法院高雄
    分院檢察署檢察長駁回再議之聲請，惟查，聲請人雖與被告
    在屏東縣竹田鄉調解委員會成立調解，並於調解書載明雙方
    同意放棄其餘法律請求權，惟聲請人聲請調解時請求被告賠
    償之金額為新臺幣（下同）70餘萬元，嗣經調解以416,000
    元成立調解，故所捨棄者係賠償之請求權，並未包含刑事告
    訴之撤回在內，又捨棄係消極行為，而刑事撤回告訴係使刑
    事告訴權喪失之積極行為，兩者顯有不同，再依鄉鎮市調解
    條例第25條第2 項「刑事事件於偵查中或第一審法院辯論終
    結前，調解成立，經法院核定，並經當事人同意撤回者，視
    為於調解成立時撤回告訴或自訴」，明確載明需經當事人同
    意撤回，始有調解成立視為撤回之情形，此外，被告於調解
    成立後並不依調解內容履行，企圖以本件調解書規避刑責，
    豈可讓被告逍遙法外，爰依刑事訴訟法第258 條之1 第1 項
    規定聲請法院裁定交付審判。
二、按告訴人不服上級法院檢察署檢察長或檢察總長認為再議為
    無理由之駁回處分者，得於接受處分書後10日內委任律師提
    出理由狀，向該管第一審法院審請交付審判；法院認交付審
    判之聲請不合法或無理由者，應駁回之，刑事訴訟法第258
    條之1 、第258 條之3 第2 項分別定有明文。
三、經查：
  (一)臺灣屏東地方法院檢察署檢察官就聲請人乙○○所訴被告甲
    ○○之上開犯罪事實偵查後，於94年12月27日以94年度偵字
    第4195號為不起訴處分，其處分意旨略以：本件被告所涉過
    失傷害之犯罪事實，核屬刑法第284 條第1 項前段之罪，依
    同法第287 條前段之規定，須告訴乃論，惟聲請人與被告業
    於94年11月14日，在屏東縣竹田鄉調解委員會達成調解，調
    解書上並載明「雙方同意放棄其餘法律請求權」，且經本院
    於94年11月22日依法准予核定在案，有該調解書影本附卷可
    稽，是依鄉鎮市調解條例第28條第2 項之規定，當視為告訴
    人於調解成立時即撤回告訴，而為不起訴之處分。聲請人乙
    ○○對於該不起訴處分不服，並以：被告甲○○因推卸責任
    ，在調解委員會騙聲請人和解，又被告拒不履行和解條件，
    而要求發回續行偵查為由，聲請再議。嗣經臺灣高等法院高
    雄分院檢察署檢察長以：調解時有公正調解人在場，不可能
    受騙，且和解條件經雙方同意始簽名蓋章，應無受騙情事，
    又和解內容三已記明雙方同意放棄其餘法律請求權，此顯然
    含蓋刑事追訴權在內，再被告未履行和解條件時，應依民事
    程序解決，聲請人聲請再議顯無理由，而於95年2 月15日以
    95年度上聲議字第188 號處分書予以駁回，此分別有臺灣屏
    東地方法院檢察署94年度偵字第4195號不起訴處分書、臺灣
    高等法院高雄分院檢察署95年度上聲議字第188 號處分書各
    1 份附卷可稽。
  (二)按告訴乃論之刑事事件於偵查中或第一審法院辯論終結前，
    調解成立，並於調解書上記載當事人同意撤回意旨，經法院
    核定者，視為於調解成立時撤回告訴或自訴，鄉鎮市調解條
    例第28條第2 項定有明文；又被告涉犯刑法第277 條第1 項
    之傷害罪嫌部分，依同法第287 條規定，須告訴乃論，雖告
    訴人於第一審辯論終結前，未表明撤回告訴，但該項告訴乃
    論之刑事事件，既已於第一審辯論終結前調解成立並經法院
    核定，自應視為撤回其告訴，無庸告訴人再為撤回告訴之表
    示，始發生撤回告訴之效力（最高法院79年度台非字第199
    號判決意旨參照）。查本件聲請人乙○○委任代理人謝滿珍
    於94年11月14日在屏東縣竹田鄉調解委員會與被告甲○○達
    成調解，並經本院於94年11月22日核定等情，有屏東縣竹田
    鄉調解委員會調解書1 紙（見偵卷第29頁）在卷足憑，觀諸
    上開調解書之調解內容第3 點為「雙方同意放棄其餘法律請
    求權」，該語句脈絡顯已包括放棄刑事追訴意涵，且該調解
    書附註欄第2 點亦載明「調解經法院核定後，當事人就該事
    件不得再行起訴、告訴或自訴」，並經聲請人及其代理人謝
    滿珍蓋章在調解書上，足認經聲請人及其代理人謝滿珍應已
    確知調解成立之效力，準此，本件依鄉鎮市調解條例第28條
    第2 項之規定，既視為於調解成立時視為撤回告訴，則原檢
    察官對聲請人提出之告訴為不起訴處分，及由臺灣高等法院
    高雄分院檢察署檢察長駁回其再議之聲請，於法均無違誤。
    本件交付審判之聲請顯無理由，應予駁回。
據上論斷，應依刑事訴訟法第258 條之3 第2 項前段，裁定如主
文。
中    華    民    國    95    年    5     月    19    日
                  刑事第五庭    審判長法  官    石家禎
                                      法  官    李宜娟
                                      法  官    林家聖
不得抗告
以上正本證明與原本無異。
中    華    民    國    95    年    5     月    22    日
                                書記官  莊正彬


司法院資訊處製作；財團法人民間司法改革基金會備份。
